臺灣彰化地方法院民事判決
110年度訴字第624號
原      告  匯豐汽車股份有限公司

法定代理人  陳昭文  
訴訟代理人  林永發  
            謝景宇  
被      告  陳麗珠  

上列當事人間請求清償債務事件，本院於民國110年11月4日言詞
辯論終結，判決如下：
    主  文
原告之訴駁回。
訴訟費用由原告負擔。
    事實及理由
一、原告主張：
　㈠訴外人楊許盈盈因購買汽車，於民國94年3月3日邀同被告陳
    麗珠為連帶保證人，向訴外人日盛國際商業銀行股份有限公
    司(下稱日盛銀行)借款新台幣(下同)43萬元(下稱系爭借款
    ，系爭連帶保證)，約定自94年4月7日起至98年3月7日止，
    本息均攤方式償還，楊許盈盈應於每月7日前還款11,997元
    ；楊許盈盈並設定車牌號碼00-0000號自小客車之動產擔保
    抵押與日盛銀行。詎楊許盈盈僅繳納前三期，自第四期即94
    年7月7日起應繳之款項迄未返還，尚欠本金410,031元及利
    息129,834元，總共539,865元。
　㈡日盛銀行於94年7月間將系爭借款債權併同從權利讓與原告公
    司，原告曾於106年間向楊許盈盈及被告聲請強制執行，然
    均執行無結果，系爭借款原告曾為時效中斷行為，故尚未罹
    於請求權時效。爰依系爭借款契約、連帶保證契約，請求被
    告與楊許盈盈連帶返還系爭借款、利息及遲延利息。並聲明
    ：被告應與楊許盈盈連帶給付原告539,865元，及其中410,0
    31元自94年7月8日起至清償日止，按年息5%計算之利息。
二、被告答辯：
　㈠系爭借款債務發生在94年7月8日，距今已超過15年，依民法
    第125條規定，原告之債權請求權已罹於時效，被告為時效
    抗辯。
　㈡被告因當年少不更事為朋友之母親即楊許盈盈擔保系爭借款
    ，簽下本件連帶保證契約，然被告與楊許盈盈已無聯絡，被
    告主張依民法第74條主張撤銷本件連帶保證契約。
　㈢並聲明：原告之訴駁回。
三、兩造經法院整理不爭執與爭執事項：　　
　㈠本件不爭執事實：
  1.被告於94年3月3日，為訴外人楊許盈盈向訴外人日盛銀行系
    爭借款之連帶保證人，系爭借款之擔保尚有楊許盈盈所有、
    車牌號碼為00-0000號之自小客車為日盛銀行設定動產擔保
    抵押。
  2.楊許盈盈與日盛銀行約定系爭借款應分期清償，清償期間自
    94年4月7日起至98年3月7日止，本息均攤方式償還，每期還
    款金額為11997元；楊許盈盈償還三期後，第四期即94年7月
    7日起即未償還。
  3.日盛公司將系爭借款債權讓與原告公司，原告公司於94年間
    以楊許盈盈及被告共同簽發之43萬元本票，向臺灣臺中地方
    法院（下稱臺中地院）聲請本票裁定，臺中地院以94年度票
    字第9675號裁定准許後，原告於94、95、106年間，以本票
    裁定為執行名義對楊許盈盈及被告強制執行無結果。
  4.原告於110年4月8日向本院聲請對楊許盈盈、被告之支付命
    令，請求連帶系爭借款之本金及利息，經被告聲明異議並為
    時效抗辯。
  ㈡爭執事項：　　
  1.被告主張時效抗辯有無理由？
  2.被告主張急迫輕率簽署保證契約，撤銷保證契約有無理。
四、本院得心證理由：　　
  ㈠經查，原告主張楊許盈盈於94年3月3日向日盛銀行借款43萬
    元，由被告擔任連帶保證人，楊許盈盈應於94年4月7日起，
    按月償還本息11997元，楊許盈盈自94年7月7日起未繼續還
    款，依系爭借款契約第16條第1款，楊許盈盈喪失期限利益
    ，日盛銀行得向楊許盈盈及被告請求返還全部債務，日盛銀
    行已將系爭借款債權及其從權利讓與原告公司等節，業據原
    告提出貸款暨動產抵押契約書、匯豐汽車股份有限公司日盛
    銀行汽車貸款申請表暨約定書、動產擔保交易動產抵押設定
    債權人變更登記申請書、動產擔保交易移轉契約書、溪湖郵
    局存證信函、本息攤提表等件為證（見司促卷第13至29頁、
    本院卷第128至129頁），堪信為真。
  ㈡按請求權，因15年間不行使而消滅，但法律所定期間較短者
    ，依其規定；利息、紅利、租金、贍養費、退職金及其他1
    年或不及1年之定期給付債權，其各期給付請求權，因5年間
    不行使而消滅；消滅時效，自請求權可行使時起算；時效完
    成後，債務人得拒絕給付；主權利因時效消滅者，其效力及
    於從權利，但法律有特別規定者，不再此限，民法第125條
    、第126條、第128條前段、第144條第1項、第146條分別定
    有明文。次按稱保證者，謂當事人約定，一方於他方之債務
    人不履行債務時，由其代負履行責任之契約，為民法第739
    條所明定。故保證債務乃從債務，以主債務之存在為前提，
    如主債務不存在，保證債務即失所附麗，又主債務人所有之
    抗辯，保證人均得主張之（最高法院98年度台上字第313號
    、89年度台上字第2786號判決意旨參照）。查日盛銀行自94
    年7月8日楊許盈盈未按時返還借款時，即可向楊許盈盈及被
    告請求返還全部借款，此為系爭借款契約第16條第1款所約
    定，是日盛銀行自該日起即可向被告行使本件連帶保證及借
    款返還請求權，並應自當日起算請求權之消滅時效，然原告
    遲至110年4月8日始向被告聲請支付命令，有民事支付命令
    聲請狀之收狀戳章可憑（見本院卷第7頁），原告自日盛銀
    行受讓本件債權，自應繼受請求權時效起算時點，是原告依
    連帶保證、消費借貸請求被告返還借款，顯已逾15年之時效
    期間，又本件主權利之借款本金請求權部分，既已罹於時效
    而消滅，則該利息請求權，自亦罹於時效，且主債務之請求
    權皆因時效完成而消滅，其效力自及於保證債務，是被告所
    辯其得依民法第144條拒絕給付等語，洵屬有據。
  ㈢原告雖主張其曾持楊許盈盈及被告共同簽發之本票聲請裁定
    准予強制執行，經臺中地院以94年度票字第9675號民事裁定
    准許在案，嗣原告於94、95、及106年間，均持該本票裁定
    或債權憑證聲請強制執行，因執行無所得換發債權憑證，即
    有中斷本件借款返還請求權時效之效力云云。惟查，原告94
    年、95年、106年間對被告及楊許盈盈聲請強制執行之執行
    名義為本院95年度執乾字第23550號債權憑證、94年執秋字
    第15144號債權憑證、臺中地院94年度票字第9675號裁定等
    項，有本院106年度司執字第7460號債權憑證、95年度執字
    第23550號債權憑證影本在卷為憑（見本院卷第93頁、第105
    、107頁），顯見原告聲請強制執行之執行名義為本票裁定
    ，而借款返還請求權與票款返還請求權本屬不同之請求權，
    消滅時效之規定亦各不相同，原告既係以本票裁定為執行名
    義聲請強制執行，自僅就票款請求權生中斷時效之效力。縱
    原告前揭聲請強制執行之同時，亦有同時請求被告連帶返還
    借款之意思，然原告並未於請求後6個月內起訴，依民法第1
    30條之規定，仍視為不中斷，故原告前揭主張，並不足採。
  ㈣基上，原告既不能證明其對於被告本件連帶保證、借款返還
    請求權之消滅時效自94年7月8日開始起算後，有其他中斷時
    效重行起算之事由，則被告抗辯原告本件連帶保證、借款債
    權暨其利息之請求權時效已完成，被告得拒絕給付，核屬有
    據。　
五、綜上所述，原告依消費借貸及連帶保證之法律關係，請求被
    告應給付原告539,865元，及其中410,031元自94年7月8日起
    至清償日止，按年息5%計算之利息，為無理由，應予駁回。
六、本件事證已臻明確，兩造其餘主張、陳述及所提之證據暨攻
    擊防禦方法，經本院斟酌後，核與本件判決結果不生影響，
    爰不一一論述，附此敘明。
七、訴訟費用負擔之依據：民事訴訟法第78條。　　　　
中　　華　　民　　國　　110 　年　　11　　月　　25　　日
                  
　　　　　　　　　民事第二庭    法　官　王姿婷
以上正本係照原本作成。
如對判決上訴，應於判決送達後20日內向本院提出上訴狀。如委
任律師提起上訴者，應一併繳納上訴審裁判費。
中　　華　　民　　國　　110 　年　　11　　月　　26　　日
                                書記官　吳曉玟